臺灣高等法院刑事判決　　　　　　　　95年度上訴字第4472號
上　訴　人
即　被　告　甲○○
　　　　　　　　　　　號
選任辯護人　朱渭陽律師
上列上訴人因違反槍砲彈藥刀械管制條例案件，不服臺灣新竹地
方法院95年度訴字第 494號，中華民國95年10月30日第一審判決
（起訴案號：臺灣新竹地方法院檢察署95年度偵字第2732號），
提起上訴，本院判決如下：
    主  文
上訴駁回。
    事  實
一、緣真實姓名年籍不詳綽號「阿賢」之成年男子，於民國95年
    1月間某日，在位於新竹縣竹北市○地里○○路○段15巷10號
    之甲○○住處，將具殺傷力之仿 BERETTA廠84型半自動手槍
    製造之槍枝換裝土造金屬槍管而成之改造手槍 1枝（槍枝管
    制編號：0000000000《含彈匣 1個》）、具殺傷力之改造子
    彈4顆（經試射1顆，剩餘3顆）及不具殺傷力之子彈1顆等物
    品，交付予甲○○而託其寄藏。甲○○明知可發射子彈具有
    殺傷力之改造手槍、具有殺傷力之子彈為槍砲彈藥刀械管制
    條例所管制之物品，未經中央主管機關內政部許可不得無故
    寄藏、持有，竟未經許可，隨即出於受託寄藏具有殺傷力改
    造手槍、子彈之犯罪意思，收受「阿賢」委託寄藏之前開物
    品，並將之藏置於上開住處。嗣於95年5月4日晚上 7時許，
    為警持臺灣新竹地方法院核發之搜索票在甲○○上開住處查
    獲，並扣得上開槍彈等物品，始悉上情。
二、案經新竹縣警察局新埔分局報告臺灣新竹地方法院檢察署檢
    察官偵查起訴。
    理  由
壹、認定犯罪事實所根據的證據及理由：
一、被告甲○○於警局詢問時及檢察官偵查中之自白。且於本院
    審理中坦承有受託寄藏槍枝無誤。
二、現場及證物照片15幀在卷可查。
三、扣案之改造手槍1 枝及土造子彈5 顆可資佐證。
四、送鑑改造90手槍 1枝（槍枝管制編號0000000000），認係由
    仿 BERETTA廠84型半自動手槍製造之槍枝換裝土造金屬槍管
    而成之改造手槍，機械性能良好，可擊發適用子彈，認具殺
    傷力。(2)送鑑改造子彈5顆，認均係土造子彈（約8.2 mm 金
    屬彈頭），採樣2顆試射結果：1顆，可擊發，認具殺傷力；
    1 顆，無法擊發，認不具殺傷力等情，有內政部警政署刑事
    警察局95年6月2日刑鑑字第0950071809號槍彈鑑定書 1份在
    卷可證。
五、對於被告辯解，本院的判斷：
    被告於本院審理時固不否認曾經於警詢及偵查中所為之自白
    ，惟嗣後翻異前供，僅承認寄藏槍彈之事實，而矢口否認有
    寄藏槍彈之犯行，辯稱：不知扣案之槍彈為具有殺傷力之槍
    彈等語，其選任辯護人為其辯稱：原審採信秘密證人之檢舉
    ，且由與被告家族有嫌隙之刑事偵查小隊長吳忠諺負責偵訊
    ，不無羅織栽贓之嫌等語，然本院基於下列理由，認為被告
    此項辯解無可採信，且不足以為有利於被告之認定：
  (一)被告明知未經許可，持有、寄藏槍彈是違法的行為，竟仍收
    受綽號「阿賢」所寄放之槍彈之事實，已經被告於警詢時、
    偵查中自白清楚，並有扣案之上開改造手槍及改造子彈等可
    證，復有上開槍彈鑑定書可憑，且被告之自白亦未有強暴、
    脅迫、利誘、詐欺、疲勞訊問、違法羈押或其他不正之方法
    等情，是被告之前開自白確與事實相符，而得作為判決基礎
    ，是被告之犯行已屬明確，其前開辯詞已有可疑。
  (二)被告為一服過兵役，並對槍枝有基本之認識且具有社會經驗
    之成年人，應對槍彈結構知之甚明，況且，倘該槍彈為未具
    殺傷力，則「阿賢」又何須寄放於被告之住處；參以被告於
    原審審理時供稱有懷疑改造手槍具有殺傷力等情，再依被告
    供述之寄放時間已約 4月之久，且查獲時寄藏於房間之櫃子
    裡面，並由現場照片觀之，該槍彈置於明顯位置，可隨時取
    拿、把玩、觀看，則被告顯然知悉本件槍枝業經更換槍管，
    且槍管已打通，不具阻鐵，而具有殺傷力之情；又被告取得
    具有殺傷力改造子彈時，應足以判斷該顆子彈與模型彈不同
    ，況且，改造子彈既具有殺傷力，則必然已填充火藥，在重
    量上，當與未填入火藥之模型彈有異，被告竟以不知扣案改
    造子彈具有殺傷力置辯，亦難以採信。至其選任辯護人為其
    辯稱：原審採信秘密證人之檢舉，且由與被告家族有嫌隙之
    刑事偵查小隊長吳忠諺負責偵訊，不無羅織栽贓之嫌等語，
    然查證人吳忠諺只係95年5月5日調查筆錄之記錄人，另有詢
    問人偵查佐謝世國負責詢問，自無可能因嫌隙而羅織栽贓，
    況依被告供述之「阿賢」寄放該槍彈於被告之時間已約 4月
    之久，且查獲時寄藏於房間之櫃子裡面，茍係由該刑事偵查
    小隊長羅織栽贓，斷無不立即查辦之理！況「阿賢」乃在被
    告之父所經營之小吃店工作之人，倘該槍彈係與被告家族有
    嫌隙之刑事偵查小隊長吳忠諺指使秘密證人交付與「阿賢」
    者羅織栽贓，「阿賢」何以不告其主人即被告之父，亦與常
    情有違。辯護意旨為被告此項辯解，亦非有理。證人即被告
    之父戴章豪並不知本案寄藏槍彈之事，已據其於本院結証明
    確，自不足為被告有利之認定。
  (三)被告同時收受改造手槍1枝與改造子彈4顆，該槍彈在外觀上
    已足使一般人懷疑具有殺傷力，同時持有槍枝與子彈，更可
    加以發射而造成他人之威脅、傷亡，被告竟收受不甚熟識之
    「阿賢」所交付之槍彈並受寄藏匿，且未問明寄放槍彈之原
    因、目的及何時交還，是被告當可察覺其收受之槍彈具殺傷
    力之情，被告辯稱不知該槍彈具有殺傷力，亦與常情有違，
    難以採信。
  (四)綜上所述，被告上開辯解既不可採信，則其寄藏具有殺傷力
    之改造手槍及寄藏具有殺傷力之子彈之犯行，事證明確，被
    告犯行足以認定，應予以依法論罪科刑。
貳、論罪：
一、被告行為後，刑法於94年2月2日修正公布，並於95年7月1日
    施行。依修正後刑法第2條第1項規定，行為後法律有變更者
    ，適用行為時之法律；但行為後之法律有利於行為人者，適
    用最有利於行為人之法律。且有關新舊法之比較，應就罪刑
    有關之共犯、未遂犯、想像競合犯、牽連犯、連續犯、結合
    犯，以及累犯加重、自首減輕暨其他法定加減原因（如身分
    加減）與加減例等一切情形，綜其全部罪刑之結果而為比較
    ，先予敘明。
二、本件被告於犯罪時，刑法第42條第 2項前段規定：「易服勞
    役以1元以上3元以下折算 1日」，又被告行為時之易服勞役
    折算標準，業據修正前罰金罰鍰提高標準條例第2條前段（
    現已刪除）規定，就其原定數額提高為100倍折算1日，則本
    件被告行為時之易服勞役折算標準，應以銀元300元折算1日
    ，即新台幣900元折算1日；而修正後之刑法第42條第 3項前
    段規定：「易服勞役以新台幣1千元、2千元或3千元折算1日
    」，比較修正前後之易服勞役折算標準，以修正後之規定，
    較有利於被告，則應依刑法第2條第1項但書規定，適用修正
    後之刑法第42條第 3項前段規定，就罰金部分定其易服勞役
    之折算標準。
三、核被告甲○○所為，係犯槍砲彈藥刀械管制條例第8條第4項
    之未經許可，寄藏可發射子彈具有殺傷力改造手槍罪、同條
    例第12條第4項之未經許可，寄藏子彈罪。
四、按槍砲彈藥刀械管制條例上規定之「持有」與「寄藏」2 種
    行為，固均為將物品置於自己實力支配之下，然前者乃指為
    自己管領之目的，將物品移入自己實力支配之下；後者則係
    以為他人管領之目的，將物品移入自己實力支配之下之意，
    其態樣、要件並不盡相同，本件被告之上開被查獲之槍枝及
    子彈尚無為自己管領之目的，將物品移入自己實力支配之下
    ，已如前述，應屬「寄藏」行為。原起訴意旨以被告所為，
    係持有之犯行，容有未洽，已經蒞庭之公訴檢察官更正為槍
    砲彈藥刀械管制條例第8條第4項之未經許可，寄藏可發射子
    彈具有殺傷力改造手槍罪及同條例第12條第 4項之未經許可
    寄藏子彈罪，併予敘明。
五、想像競合犯：被告於同時、地，未經許可寄藏可發射子彈具
    有殺傷力之改造手槍，及未經許可寄藏子彈犯行，係一行為
    觸犯數罪名，為想像競合犯，應依刑法第55條前段之規定，
    應從重之未經許可寄藏可發射子彈具有殺傷力之改造手槍罪
    論處（修正後第55條但書係科刑之限制，為法理之明文化，
    非屬法律之變更）。
參、原審以被告犯罪事證明確，適用槍砲彈藥刀械管制條例第 8
    條第4項、第12條第4項，刑法第2條第1項但書、第11條前段
    、第55條、第42條第 3項前段等規定，並審酌被告無視法令
    禁制，未經許可受託寄藏具殺傷力之改造手槍、子彈之犯罪
    動機、目的，藏放槍彈之數量，未清楚交代槍枝來源綽號「
    阿賢」男子的年籍資料，及雖未持以另犯他案，但對人身安
    全及社會治安所造成之潛在危害甚鉅，兼衡被告前未曾受有
    期徒刑以上刑之宣告，有本院被告前案紀錄表及刑案資料查
    註紀錄表各 1份在卷可查，亦有正當工作，素行尚稱良好，
    智識程度為高中肄業，其犯後尚能坦認犯行，態度尚稱良好
    等一切情狀，量處有期徒刑3年2月，併科罰金新臺幣 5萬元
    ，併諭知罰金如易服勞役，以新臺幣1000元折算 1日之折算
    標準。至蒞庭之公訴檢察官求刑科處被告有期徒刑3年3月，
    併科罰金新臺幣 9萬元，基上理由，尚屬過重。復說明：扣
    案具有殺傷力之仿 BERETTA廠84型半自動手槍製造之槍枝換
    裝土造金屬槍管而成之改造手槍1枝（槍枝管制編號0000000
    000號《含彈匣1個》），及約8.2 mm之金屬彈頭 3顆均屬違
    禁物，不問屬於犯人與否，均應依刑法第38條第1項第1款之
    規定宣告沒收；另經鑑定試射之土造子彈2顆，其中1顆試射
    後，已失其原有子彈之結構及效能，不再具有殺傷力，已非
    屬違禁物，另 1顆無法擊發，不具殺傷力，爰均不為沒收之
    宣告（刑法第38條僅有法條內容用語之修改，並無有利或不
    利於被告之情形，此部分不生法律變更比較之問題）。經核
    其認事用法，俱無違誤，量刑亦屬適當，被告上訴意旨仍執
    陳詞指摘原判決不當，為無理由，應予駁回。
據上論斷，應依刑事訴訟法第368條，判決如主文。
本案經檢察官王壬貴到庭執行職務。
中　　華　　民　　國　　96　　年　　 1　　月　　23　　日
　　　　　　　　　刑事第一庭審判長法　官  蔡  長  溪
　　　　　　　　　　　　　　　    法　官  林  俊  益
　　　　　　　 　 　　　　　　　　法　官  陳  春  秋
以上正本證明與原本無異。
如不服本判決，應於收受送達後十日內向本院提出上訴書狀，其
未敘述上訴之理由者並得於提起上訴後十日內向本院補提理由書
（均須按他造當事人之人數附繕本）。
                                  書記官  李  家  敏
中　　華　　民　　國　　96　　年　　1 　　月　　26　　日
附錄：本案論罪科刑法條全文
槍砲彈藥刀械管制條例第8 條：
未經許可，製造、販賣或運輸鋼筆槍、瓦斯槍、麻醉槍、獵槍
、空氣槍或第4條第 1項第1款所定其他可發射金屬或子彈具有殺
傷力之各式槍砲者，處無期徒刑或 5年以上有期徒刑，併科新臺
幣1千萬元以下罰金。
未經許可，轉讓、出租或出借前項所列槍枝者，處5 年以上有
期徒刑，併科新臺幣1 千萬元以下罰金。
意圖供自己或他人犯罪之用，而犯前2 項之罪者，處無期徒刑
或7 年以上有期徒刑，併科新臺幣1 千萬元以下罰金。
未經許可，持有、寄藏或意圖販賣而陳列第1 項所列槍枝者，
處3 年以上10年以下有期徒刑，併科新臺幣700 萬元以下罰金。
槍砲彈藥刀械管制條例第12條：
未經許可，製造、販賣或運輸子彈者，處1年以上7年以下有期
徒刑，併科新台幣500萬元以下罰金。
未經許可，轉讓、出租或出借子彈者，處6 月以上5 年以下有
期徒刑，併科新台幣300 萬元以下罰金。
意圖供自己或他人犯罪之用，而犯前2 項之罪者，處3 年以上
10年以下有期徒刑，併科新台幣700 萬元以下罰金。
未經許可，持有、寄藏或意圖販賣而陳列子彈者，處5 年以下
有期徒刑，併科新台幣300 萬元以下罰金。
